【裁判字號】    94,重訴,402
【裁判日期】    950509
【裁判案由】    債務不履行損害賠償
【裁判全文】
臺灣板橋地方法院民事判決             94年度重訴字第402號
原      告  奇科技股份有限公司
法定代理人  乙○○
訴訟代理人  莊佳樺律師
被      告  錄森科技股份有限公司
法定代理人  甲○○
訴訟代理人  翁雅欣律師
上列當事人間請求債務不履行損害賠償事件，經本院於民國95年
4月20日言詞辯論終結，判決如下：
    主  文
原告之訴及假執行之聲請均駁回。
訴訟費用由原告負擔。
    事實及理由
一、原告主張：
  (一)緣民國（下同）94年5 、6 月間被告公司（英文名稱：
    Loopcomm Technology ,Inc.）光 電事業部總經理曾森彬主
    動向原告公司（英文名稱：Aplus Technics CO.LTD）示 有
    價格優惠之液晶面板可供出售原告，故原告先於94年6 月5
    日以編號PI0000000B號估價單（ QUOTATION / PROFOMA
    INVOICE）向 被告訂購SAMSUNG 15"PANEL產品（三星15吋液
    晶面板，下稱系爭產品）5,000 套，單價每套美金108 元，
    計美金54萬元，及於同日編號PI0000000A號估價單，再向被
    告訂購3,000 套，每套單價美金105 元，計美金315,000 元
    。復於94年6 月14日，向被告訂購系爭產品200 套（每套單
    價美金115 元），總價美金23,000元。上開三筆買賣標的合
    計8,200 套（5,000 ＋3,000 ＋200 ＝8,200）， 並均約定
    付款方式為：100%即期信用狀，交貨日前之3 日前開立，即
    期信用狀未開立前，以相同金額（匯率以前1 日台灣銀行收
    盤之中心匯率計）、發票日為交貨日支票交付賣方收執，待
    賣方收到100%即期信用狀正本，即將該支票返還買方。被告
    公司總經理曾森彬並向原告表示因系爭產品係由被告所投資
    之訴外人LINCOM INTERNATIONAL TECHNOLOGY INC.（下稱
    LINCOM公司）出貨，故估價單上以LINCOM公司具名其上，但
    實際賣方仍為被告，原告貨款亦係交付被告。
  (二)被告要求原告須以100%價金交付即期信用狀，並承諾會在收
    到信用狀後3 周交貨，原告經評估被告所承諾之價格與交貨
    期限，故而同意付款方式。被告於收受原告訂單後亦承諾於
    94年6 月27日出貨予原告，則兩造三筆買賣契約均已成立。
    但因原告資金週轉問題，就8,200 套中之6,500 套部分，原
    告向訴外人世圓科技股份有限公司（英文名稱ABE TEC.
    LIMITED CO. ，下稱世圓公司）借調資金，訴外人世圓公司
    同意由其公司開立信用狀代原告給付貨款給被告，並因世圓
    公司帳面資金流向要求，故經原告、被告及世圓公司三方協
    議後，在94年6 月14日，由訴外人世圓公司形式上向訴外人
    LINCOM公司下訂購單採購系爭產品，但三方均明知系爭交易
    實際係存在於原告與被告間。世圓公司代原告墊付款項為：
    數量3,000 套（每套單價美金105 元）、3,300 套（每套單
    價美金108 元），總計美金694,400 元之部分。
  (三)原告依約於94年6 月17日給付貨款予被告後，被告總經理曾
    森彬卻於94年6 月21日突然表示無法如期於94 年6月21日交
    貨，旋於同年6 月24日將信用狀退回開狀銀行。然原告與國
    外客戶約定94年7 月7 日前必須要出貨，以趕赴94年7 月底
    抵達義大利港口，否則原告需負責支付約新台幣（以下如未
    特別標示幣別，則指新台幣）1,500 元空運費用予國外客戶
    。因原告與國外客戶間約定之94年7 月7 日交貨期日迫在眉
    睫，致使原告不得不另於94年6 月23日以高價向訴外人汎騰
    公司購買相同產品6,400 套、向訴外人中華映管公司買受相
    同產品1,800 套，兩者不含稅之價差即達美金199,050 元，
    且原告須臨時增加大量人力採買其他臨時增加材料及工時趕
    工，以履行原告對國外客戶之契約義務。其後，經原告與國
    外客戶多次協調，雙方達成協議內容為原告應於94年7 月7
    日以海運出貨2,800 套、94年7 月14日以海運出貨3,263 套
    及以空運300 套，全數貨物最遲應於94年8 月7 日前抵達義
    大利客戶倉庫，且原告基於與國外客戶間雙方長久合作之關
    係，同意支付國外客戶300 套空運費計美金19,502 元 ，以
    彌補國外客戶趕工及緊急上架之成本損失。
  (四)兩造買賣契約已約定應於94年6 月27日前交貨，逾期則無法
    達到系爭買賣契約之目的，而被告於94年6 月21日表示拒絕
    給付貨物，旋將貨款返還原告。原告爰依民法第229 條、第
    232 條、第255 條規定解除契約，並以原告94年12月13日準
    備(一)狀繕本之送達作為解除契約意思表示之送達，並請求被
    告賠償因不完全給付債務不履行所致之損害計9,511,751 元
    （以上之營業損失和成本增加之損失包括出口押匯款項讓與
    書支付給銀行、汎騰代墊空運費、世圓代開信用狀費用、進
    價成本價差、空運費、驗貨員加班費、作業員及幹部加班費
    、額外材料庫存）。又原告因被告債務不履行情事，原告之
    商譽（人格權）亦嚴重受損，乃依民法第227 條之1 規定，
    請求商譽損失200 萬元。以上合計請求1,511,751 元等語。
  (五)聲明請求：被告應給付原告1,511,751 元及自起訴狀繕本送
    達翌日起清償日止，按年息5%計算之利息；願供擔保請准宣
    告假執行。
二、被告則以：
  (一)兩造間並未成立買賣契約。依原告所提訂購單及估價單，係
    原告與訴外人LINCOM公司所為，被告並非系爭買賣契約當事
    人，且曾森彬亦非被告公司員工。況原告已自認「系爭產品
    會由LINCOM公司出貨，故訂單上以LINCOM公司具名其上，同
    時要求原告之信用狀需依其傳真之銀行資料開立」，而匯款
    銀行載明係玉山商業銀行海外分行，受款人LINCOM公司。
  (二)依原告所提之訂購單（PURCHASE ORDER）及估價單（
    QUOTATION/PRO OMA INVOICE）（詢 價／估價單）所示，尚
    未成立買賣契約：
    1.依原告所提94年6 月6 日編號PI0000000B號及編號PI0000
      000A號兩份估價單所示，原載之「DOA: 30 days」經原告
      職員王詩潔予以變更為「45 days 」；另「Model No. 」
      經原告職員王詩潔擴張為「-L06（亮度:450 cd/m2）亮面
      同原廠A grade 品質」；暨「Delivery Date:WITHIN 3
      WEEKS AFTER RECEIVE DOWN PAYMENT」經修改為「6/23-3
      .5K, 6/30-1.5K」、「6/20-3K 」，是LINCOM公司原有之
      要約業經原告職員王詩潔或其他人員予以變更或擴張，而
      為新要約（參民法第165 條第2 項、第155 條），但LIN-
      COM 公司並未對之為承諾，故原告與LINCOM公司間，就
      5,000套及3,000 套系爭產品，並未成立買賣契約。
    2.94年6 月14日編號PI0000000A號估價單更無任何原告公司
      人員簽字傳回，故原告與LINCOM間，就200 套系爭產品，
      亦未成立買賣契約。
  (三)至於LINCOM公司與世圓公司間另為磋商之訂購單，則與原告
    所提PI0000000B號、PI0000000A號、PI0000000A號三份訂單
    （估價單）有所不同。依原告所提世圓公司對LINCOM公司之
    訂購單及94年6 月15日估價單觀之，世圓公司與LINCOM公司
    間，固另有契約之磋商，但上開資料無法證明原告向世圓公
    司借調資金乙節，更無法證明被告與原告及世圓有所謂「三
    方協議」之情節。LINCOM公司員工曾森彬先生係另行與世圓
    公司之胡封爵先生「Andy Hu 」洽商採購數量、貨款交付方
    式及其餘買賣條件，均與LINCOM公司與原告間所磋商之交易
    條件有如下所述之不同處，此有世圓公司傳真LINCOM公司之
    訂購單、LINCOM公司回傳世圓之訂購單可稽。例如：(1)原告
    主張三筆訂購數量共8,200 套，但世圓公司向LINCOM公司訂
    購數量則為6,500 套。(2)原告主張三筆買賣契約之付款條件
    為「20 %訂金，80% 即期信用狀（交貨日之三日前開立），
    即期信用狀未開立前，以相同金額之支票交給賣方收執……
    待賣方收到即期信用狀正本，即將該支票還給賣方」，惟世
    圓公司向LINCOM公司訂購之付款條件則為即期信用狀。(3)原
    告主張三筆買賣之交貨日約定為收到訂金後3 星期內，然
    LINCOM公司與世圓公司間交易之交貨條件係「Lead Time:2
    weeks after L/C 」（定貨與交貨間相隔的時間：信用狀開
    立後2 星期）。(4)世圓公司對LINCOM公司之訂購單記載：「
    若由於貨品品質不良及交期延誤，所引起之賠償事宜應由供
    應商負責」，但LINCOM公司表示並無系爭液晶面板之存貨，
    必須向韓國原廠調貨，如果調貨成功才有可能出貨，不可能
    就貨品品質或交期為任何保證，故LINCOM公司以立可白修正
    帶覆蓋該條款後，才回傳給世圓公司，此有原告所提世圓公
    司對LINCOM公司之訂購單可證。(5)LINCOM公司傳真世圓公司
    訂購單之前，係先傳真PROFOMA INVOICE，其上記載之「De-
    livery Date: 2 WEEKS AFTER RECEIVE L/C」（交貨日期：
    收到信用狀後2 星期內），亦可證明世圓公司與LINCOM公司
    間特別約定免除遲延損害賠償。
  (四)世圓公司與LINCOM公司間之約定，取決於LINCOM公司是否能
    在韓國調到現貨，若無法調到現貨，則交易作罷：
    不同於製造商係於接受客戶訂單後，製造產品或出售庫存產
    品，電子零組件通路商係採取「調貨」方式與客戶為交易。
    尤其是在零組件搶手之情況下，通路商既非製造商，亦非經
    銷商，須向上游廠商進貨後再出貨給賣方，同樣廠牌、規格
    、型號之貨品是否能夠順利取得、價格如何，變數甚多，如
    該通路商調不到貨時，雙方交易隨即作罷，此為電子零組件
    市場之常態。因此，通常買方會同時與好幾家廠商磋商電子
    零組件之採購，預備「備用貨源」，以便於第一電子零組件
    廠商不能交貨時，能經由備用貨源來提供相同貨物。LINCOM
    公司為通路商，並無把握於94年6 月間液晶面板非常搶手之
    際，能以低價自韓國搶到貨，因此於將世圓公司傳來之訂購
    單，刪除「……交期延誤，所引起之賠償事宜應由供應商負
    責」後回傳，此經世圓公司之胡封爵同意無誤，故世圓公司
    本即知曉可能有無法調到貨情形，於此情形下，雙方約定勢
    必作罷。如前所述，世圓公司與LINCOM公司間約定為若LIN-
    COM 公司無法在韓國調到系爭面板，兩造交易即作罷。94年
    6 月21日LINCOM公司曾森彬，搭機前往韓國檢視擬調集之指
    定15吋液晶面板，惟於該地之庫存貨品等級規格不符，即於
    同年6 月21日通知無法調到現貨，悵然歸來，透過取消信用
    狀之方式，告知世圓公司交易作罷，此有玉山銀行致中國國
    際商業銀行之電文可稽。再者，世圓公司開立之信用狀上記
    載有「31D: Date andPlace of Expiry050714 IN BENEFI-
    CIARY"S COUNTRY 」（到期日：受益人所屬國94年7 月14日
    ），「48:Period for Presentation WITHIN 14 DAYS
    AFTER THE DATE OF SHIP MENT BUT NOT LATER THAN THE
    VALIDITY OF THE CREDIT」（提示期間：出貨後14日，但不
    應晚於信用狀之有效期間）。換言之，若LINCOM公司無法於
    94年6 月底前給付貨物，並持必備文件押匯，該信用狀將自
    動失效，此益證LINCOM公司與世圓公司間所為者，乃「調貨
    」約定，若無從調貨，則雙方約定自動作罷。是原告主張其
    即委請世圓公司開立信用狀，並在94年6 月17日依約交付貨
    款給被告公司」云云，並非事實。LINCOM公司為電子零組件
    通路商，於調貨不成時，自然無法出貨給世圓公司，不論兩
    造間係約定「LINCOM公司於韓國調到三星15吋液晶螢幕」為
    停止條件，抑或約定「於韓國調不到三星15吋液晶螢幕」為
    解除條件，依民法第99條第1 、2 項規定，LINCOM公司與世
    圓公司間之約定，或為不生效力，或為失其效力。
  (五)退步言之，縱令兩造間系爭買賣契約成立為真，而因被告之
    債務不履行而造成原告損害，原告主張因被告交貨遲延所造
    成之相關損害亦不存在。蓋系爭三筆買賣之交貨期限為：「
    Lead Time: 2 weeks  after L/C 」（定貨與交貨間相隔的
    時間：L/C 開立後2星期），交貨期限為收到玉山銀行通知
    開立信用狀之日即94年6 月20日加上2 個星期即同年7 月4
    日，然原告自認與第三人汎騰公司另行交易，其收到汎騰公
    司貨物之時間係同年6 月30日，可見其主張因被告於約定日
    期不能交貨所生之損害，為不可採。其次，本件所謂之被告
    債務不履行與原告所請求之損害賠償金額間，欠缺相當因果
    關係，尤其原告空言其與國外客戶間有如何約定之詞云云，
    並未舉證以實其說等語，資為抗辯。
  (六)答辯聲明：原告之訴駁回；如受不利判決，願供擔保，請准
    宣告免為假執行。
三、兩造不爭執事項：
    訴外人世圓公司於94年6 月14日向訴外人LINCOM公司訂購三
    星15吋液晶面板，訂購數量為3,000 套（每套單價美金105
    元）、3,300 套（每套單價美金108 元）、200 套（每套單
    價美金115 元），合計6,500 套，總價款美金694,400 元。
    約定付款條件為即期信用狀，交貨期限約定：「Lead Time:
    2 weeks after L/C 」（定貨與交貨間相隔的時間：L/C 開
    立後2 星期）。嗣LINCOM公司於94年6 月24日通知開狀銀行
    取消世圓公司所申請開發之信用狀。
四、原告主張被告公司光電事業部總經理曾森彬主動向原告表示
    有價格優惠之液晶面板可供出售，原告遂於94年6 月5 日向
    被告訂購系爭產品5,000 套（每套單價美金108 元），計美
    金540,000 元〈編號PI0000000B號估價單〉，及於同日訂購
    3,000 套（每套單價美金105 元），計美金315,000 元〈編
    號PI 0000000A 號估價單〉。復於94年6 月14日，向被告訂
    購系爭產品200 套（單價美金115 元），價款美金23,000元
    。上開三份買賣契約訂購數量合計8,200 套等語，為被告否
    認，並以上揭情詞抗辯。經查：
  (一)按當事人主張有利於己之事實者，就其事實有舉證之責任。
    民事訴訟法第277 條前段。民事訴訟如係由原告主張權利者
    ，應先由原告負舉證之責，若原告先不能舉證，以證實自己
    主張之事實為真實，則被告就其抗辯事實即令不能舉證，或
    其所舉證據尚有疵累，亦應駁回原告之請求，最高法院著有
    17 年 上字第917 號判例可資參照。本件原告主張被告光電
    事業部總經理曾森彬向原告主動表示推銷系爭產品，故原告
    乃向被告訂購之等語，固據原告提出被告不爭執之其上印製
    載曾森彬之職稱為被告公司光電事業部總經理名片影本1 紙
    為憑，惟被告否認曾森彬為其公司職員。查：
    1.縱曾森彬曾出示上開名片向原告推銷系爭產品，惟依原告
      所提出之三份QUOTATION/PROFOMA INVOICE （詢價／估價
      單）（見本院審理卷第65、66、67頁），其上均已載明係
      LINCOM公司所出具，且載明LINCOM公司位於英屬維京群島
      之地址、與聯絡電話及傳真號碼，且左下方出賣人簽名欄
      亦係載明為「LINCOM INTERNATIONAL TECHNOLOGY INC.」
      、「JAMES （按：即曾森彬之英文名字）」字樣，顯然三
      份買賣契約之要約人均為LINCOM公司，並非被告。該三份
      QUOTATION/PROFOMA INVOICE （詢價／估價單）均無標示
      任何被告公司之中文名稱或英文名稱之字樣。曾森彬顯係
      以代理LINCOM公司向原告為要約之意思表示，並非代理被
      告為要約之意思表示。
    2.按將要約擴張、限制或為其他變更而承諾者，視為拒絕原
      要約而為新要約，民法第160 條第2 項定有明文。本件依
      原告所提94年6 月6 日編號PI0000000B號及編號PI000000
      0A號兩份估價單所示，原載之「DOA: 30 days」經原告職
      員王詩潔予以變更為「45 days 」；而「Model No. 」經
      原告職員王詩潔擴張為「-L06（亮度:450 cd/m2）亮面同
      原廠A grade 品質」；暨「Delivery Date:WITHIN 3
      WEEKS AFTER RECEIVE DOWN PAYMENT」經修改為「6/23-3
      .5K,6/ 30-1.5K」、「6/20-3K 」等字樣，為原告所自認
      ，則LINCOM公司原有之要約業經原告職員王詩潔予以變更
      或擴張，及經原告公司主管於翌日（94年6 月7 日）在上
      開編號PI0000000B號及編號PI0000000A號兩份估價單之右
      下方簽名後，再予以回傳給曾森彬，依上揭規定，應視為
      拒絕原要約而為新要約。被告該部分辯解，為屬可採。
    3.惟被告雖辯稱LINCOM公司並未就上開原告之新要約予以承
      諾，故就編號PI0000000B號及編號PI0000000A號兩份買賣
      契約為不成立等語。惟查，上開兩份估價單其上就「BANK
      INFORMATION 」欄僅簡單記載為「E.SUN COMMERCIAL
      BANK」（玉山商業銀行），然之後則由曾森彬傳真詳細之
      受款人銀行帳戶等資料予原告（見本院卷第68頁），包括
      受款人為LINCOM公司英文全稱、銀行帳戶為玉山商業銀行
      、銀行地址、LINCOM公司銀行之帳號等資料，衡情應係曾
      森彬收受原告上開兩份新要約之回傳後所為之供原告得以
      匯入款項之銀行帳戶之傳真資料，依民法第161 條：「依
      習慣或依其事件之性質，承諾無須通知者，在相當時期內
      ，有可認為承諾之事實時，其契約為成立。」規定，已可
      認為LINCOM公司有對原告就上開編號PI0000000B號及編號
      PI0000 000A 號兩份估價單所為之新要約而為承諾之事實
      ，則該兩份買賣契約應已成立，被告辯稱LINCOM公司未回
      傳故該兩份買賣契約尚未成立云云，並非有據。然上開兩
      份買賣契約雖為成立，承前所述，亦係原告與LINCOM公司
      間之買賣契約成立，並非兩造間成立上開兩份買賣契約，
      且依曾森彬所傳真之受款人銀行帳戶資料（見本院審理卷
      第68頁），亦載明曾森彬係代理LINCOM公司為之，此觀之
      該份傳真上係記載：「FROM：Lincom International
      Tech. 曾森彬」字樣，且受款人資料復載明為「LINCOM
      INTERNATIONAL TECHNOLOGY INC. 」等字樣至明，因此顯
      非原告與被告間成立上開兩份買賣契約。
    4.至於另一份94年6 月14日編號PI0000000A號估價單，原告
      自認其並未於右下方簽名，且其上並無已回傳等字樣之記
      載，此有上開估價單影本可稽（見本院審理卷第67頁），
      被告辯稱原告與LINCOM公司間該份買賣契約並未成立等語
      ，堪予憑採。
  (二)退步言之，縱認94年6 月14日編號PI0000000A號估價單所訂
    購之200 套該契約成立為前提，原告主張上開三份買賣契約
    之訂購數量共8,200 套（5,000 ＋3,000 ＋200 ＝8,200）
    為真，然原告所主張其委託訴外人世圓公司就其中之6,500
    套代為開立信用狀乙節，亦為被告否認。查，依原告所提之
    世圓公司與LINCOM公司間編號PI0000000A號估價單（見本院
    審理卷第64頁）所示，訂購日期為94年6 月15日，訂購數量
    係3,000 套（每套單價105 美元）、3,300 套（每套單價10
    8 美元）、200 套（每套單價115 美元），合計6,500 套，
    總價美金694,400 元；與原告主張上開三份買賣契約之訂購
    數量與訂購單價分別為5,000 套（每套108 美元）、3,000
    套（每套105 美元）、200 套（每套115 元），總計8,200
    套，總價款美金878,000 元，就訂購數量、訂購單價，並不
    相同。其次，就交易條件而言，原告主張系爭三筆馬買賣之
    付款條件為「20 %訂金，80% 即期L/C （交貨日之三日前開
    立），即期L/C 未開立前，以相同金額之支票交給賣方收執
    ……待賣方收到L/C 正本，即將該支票還給賣方」，然而世
    圓公司向LINCOM公司訂購之付款條件為即期信用狀。再者，
    原告所提估價單之交貨日為收到訂金後3 星期內，而LINCOM
    公司與世圓公司間買賣之交貨條件為「Lead Time:2 weeks
    after L/C 」（定貨與交貨間相隔的時間：L/C 開立後2 星
    期）。又世圓公司於對LINCOM公司之訂購單記載：「若由於
    貨品品質不良及交期延誤，所引起之賠償事宜應由供應商負
    責」，LINCOM公司簽名傳真予世圓公司之前，以立可白修正
    帶覆蓋該條款後，才回傳給世圓公司（此為原告所不爭執）
    ，此分別有兩造所提世圓公司對LINCOM公司訂購單影本各1
    件可稽（見本院審理卷第63頁、第103 頁）。由此可見，原
    告與LINCOM公司間三份買賣契約，與世圓公司及LINCOM公司
    間之買賣契約，無論買賣數量、單價、付款條件、交易條件
    ，均不相同，因此，尚難認為原告該部分主張為可採。至於
    原告所提委託世圓公司開立信用狀之開發信用狀申請書、約
    定書等資料（見本院審理卷第69至73頁），所申請開發信用
    狀之數量僅有3,000 套（每套美金105 元）及200 套（每套
    美金115 元），合計3,200 套，總計美金338,000 元，復顯
    與原告所稱其三份買賣契約共8,200 套、總價878,000 美元
    、暨世圓公司與LINCOM公司間買賣契約為6,500 套、總價美
    金694,400 元，均不相同。再退步言之，縱認原告委託世圓
    公司代為開立信用狀屬實，無論係原告所主張之三份買賣契
    約，抑或為世圓公司代為開立信用狀之買賣契約，其等之交
    易對象均為LINCOM公司，均非被告。是被告所辯其非原告所
    稱三份買賣契約之交易相對人等語，應堪採信。因此，原告
    之本件交易對象既非被告，則其向被告基於買賣契約法律關
    係為本件請求，即非有據。
五、綜上所述，原告主張兩造間有買賣契約關係存在，本於買賣
    契約之給付遲延、契約解除、不完全給付法律關係，請求被
    告給付11,101,751元及自起訴狀繕本送達翌日起之法定遲延
    利息，非有理由，應予駁回。原告之訴既經駁回，其假執行
    之聲請失所附麗，併駁回之。
六、本件事證已臻明確，原告聲請證人王詩潔、胡封爵、曾森彬
    ，欲證明原告所主張三份買賣契約係存在於兩造間之事實，
    惟本院依上開事證，認原告之本件交易對象為LINCOM公司，
    並非被告，其聲請訊問該三位證人，核無訊問必要，附此敘
    明。兩造其餘主張及攻擊防禦方法，經審酌後認於本判決結
    果不生影響，爰不一一論述。
七、結論：原告之訴為無理由，依民事訴訟法第78條，判決如主
    文。
中    華    民    國    95    年    5     月    9     日
                  民事第一庭    法  官  陳翠琪
以上正本係照原本作成
如對本判決上訴，須於判決送達後20日內向本院提出上訴狀
中    華    民    國    95    年    5     月    10    日
                                書記官  林進煌


司法院資訊處製作；財團法人民間司法改革基金會備份。
